【裁判字號】    89,上訴,424
【裁判日期】    890502
【裁判案由】    妨害兵役
【裁判全文】
臺灣高等法院臺南分院刑事判決            八十九年度上訴字第四二四號   Ｇ
      上  訴  人
      即  被  告  甲  ○  ○
右上訴人因妨害兵役案件，不服臺灣臺南地方法院八十九年度訴字第二六號中華民國
八十九年二月二日第一審判決（起訴案號：臺灣臺南地方法院檢察署八十八年度偵字
第一三六ＯＯ號），提起上訴，本院判決如左：
      主      文
上訴駁回。
      事      實
一、甲○○曾因竊盜及妨害兵役治罪條例案件，分別經法院判處有期徒刑一年十月及
    七月確定，並定其應執行之刑為二年二月確定，於民國（下同）八十五年七月十
    二日假釋，刑期至八十六年十月十三日屆滿而以已執行論，仍不知悔改（尚不構
    成累犯）。其為後備軍人，原住臺南市○○路○段一百九十二巷二十四弄五十五
    之三號處，於八十五年七月假釋出獄後遷離上開處所，無故不依規定申報，致使
    臺南師管區司令部所發指定應於八十七年六月一日，前往高雄縣鳳山市工協新村
    海軍明德班報到之臨時召集令，無法送達其本人。
二、案經臺南師管區司令部移送臺灣臺南地方法院檢察署檢察官偵查起訴。
      理      由
一、訊據上訴人即被告甲○○固坦承於上揭時間未收到上揭臨時召集令，致未前往報
    到等情不諱，惟矢口否認有妨害兵役犯意，並辯稱：那時候伊假釋出獄，有去上
    班，並曾帶兒子出去住，但有和家人聯絡，而伊姊姊並沒有把召集令交給伊，伊
    姊姊是和伊住在同戶籍地云云。經查被告於原審法院審理時已自承自假釋出獄後
    曾經攜同兒子搬離戶籍地等情（見原審卷第二十三頁正面），且於偵訊時供稱：
    自八十七年五月十日到六月一日都沒有回林森路家等情（見偵查卷第二十五頁反
    面），參以證人即被告王秋菊於警訊時陳稱：甲○○離家大概一個多月，不知道
    何時會返家，無法連絡到他等語，顯見被告案發時已遷離上開住居所，且未與其
    家人保持聯繫，致其家人無法知悉其去處而為送達至明。再酌以出未報年籍表各
    一件附卷可證。被告既曾分別於八十二年及八十四年間因妨害兵役案件被判刑，
    對遷移住居所應依規定申報一節應知之甚稔，其既為後備軍人，卻遷移住居所未
    依歸定申報遷移，復未留下其家人可以聯絡之方式，致使召集令無法送達，自難
    謂其無妨害兵役之故意。此外，復有臺南師管區司令部函，臺南市團管區妨害兵
    役案件報告書、臺南市警察局第一分局後備軍人行方不明、遷出未報年籍表各一
    件附卷可證。故被告上開所辯，顯係事後畏罪卸責之詞，不足採信，其事證明確
    ，犯行堪予認定。
二、查被告甲○○為後備軍人，其居住處所遷移，無故不依規定申報，致使臨時召集
    令無法送達，核其所為，係犯妨害兵役治罪條例第十一條第三項、第一項第三款
    之罪，應依同條例第六條科刑；公訴人認應依同條例第六條第四款科刑，尚有未
    合。原審認被告之罪證明確，因予適用妨害兵役治罪條例第十一條第三項、第一
    項第三款、第六條、第二十六條，刑法第十一條前段、第三十七條第二項等規定
    ，並審酌被告之品行、犯罪之動機、所生危害、前已違反妨害兵役案件及犯罪後
    之態度等一切情狀，量處被告有期徒刑八月，並依妨害兵役治罪條例第二十六條
    規定宣告褫奪公權一年。本院經核原判決認事用法及量刑，俱無不合。被告上訴
    意旨空言否認犯罪而指摘原判決有不當之處，為無理由，應予駁回。
據上論斷，應依刑事訴訟法第三百六十八條，判決如主文。
本案經檢察官張斗輝到庭執行職務。
中    華    民    國      八十九      年      五      月      二        日
                                  臺灣高等法院臺南分院刑事第一庭
                                      審判長法官  鄭    文    肅
                                            法官  楊    明    章
                                            法官  王    浦    傑
右正本證明與原本無異。
如不服本判決，應於判決送達後十日內向本院提出上訴狀，其未敘述理由者並應於提
出上訴狀後十日內向本院補提理由書（應附繕本)。
                                      法院書記官  張    清    良
中    華    民    國      八十九      年      五      月      四        日
附錄法條：
妨害兵役治罪條例第十一條第一項：後備軍人有左列行為之一者，處一年以下有期徒
                                刑、拘役或三百元以下罰金：
                        第一款：離營歸鄉無故不依規定報到，或重複申報戶籍者
                                。
                        第二款：無故拒絕調查，或體格檢查不到者。
                        第三款：居住處所遷移、無故不依規定申報者。
                        第二項：國民兵犯前項第二款、第三款之罪者，處六月以
                                下有期徒刑、拘役或一百元下罰金。
                        第三項：後備軍人犯第一項之罪或國民兵犯第二項之罪，
                                致使召集令無法送達者，以意圖避免召集論：分
                                別依第六條、第七條科刑。
妨害兵役治罪條例第六條：
意圖避免動員召集或臨時召集，而有左列行為之一者，處六月以上、五年以下有期徒
刑：
一、捏造免役、除役、轉役、緩召、逐次召集或儘後召集原因者。
二、故意毀傷身體者。
三、緩召、逐次召集或儘後召集原因消滅後，無故逾三十日，未自動申報者。
四、無故拒絕接受召集令者。
五、應受召集，無故逾入營期限二日者。
六、使人頂替本人應召者。


司法院資訊處製作；財團法人民間司法改革基金會備份。
